【裁判字號】    85,台上,2342
【裁判日期】    851017
【裁判案由】    給付貨款
【裁判全文】
最高法院民事判決                              八十五年度台上字第二三四二號
    上  訴  人  甲○○
                莊思
    被 上訴 人  新東陽股份有限公司
    法定代理人  麥寬成
    訴訟代理人  張國雄律師
右當事人間請求給付貨款事件，上訴人對於中華民國八十五年二月五日台灣高等法院
第二審判決（八十四年度上字第一二七八號），提起上訴，本院判決如左：
    主  文
上訴駁回。
第三審訴訟費用由上訴人連帶負擔。
    理  由
本件被上訴人主張：上訴人甲○○於民國八十一年七月三十一日，邀上訴人莊思為
連帶保證人，與伊簽訂新東陽股份有限公司貴客美食契約書，約定由伊提供座落於台
北市○○○路○段七十四號一樓全部為營業場所，連同店內裝璜及生財設備等資產，
供上訴人甲○○經營「貴客美食南京新村店」，販賣商品。上訴人在契約有效期間即
自八十一年八月一日起至八十四年十一月九日止，除應負擔該店所發生之一切費用（
店面租金除外）、成本以及盈虧外，並須於每月給付定額之特許費予伊。上訴人向伊
採購貨品應付之貨款，亦應於每月二十一日付清，否則伊得按照其應給付款項總額每
二日加計百分之一滯納金。嗣伊以委託經營店效益不彰，乃於八十二年十一月十五日
與上訴人簽訂協議書，同意每月減少特許費一萬元（新台幣，下同）。上訴人甲○○
自八十三年十月至八十四年一月，共積欠貨款三十萬一千三百十四元，又上訴人甲○
○應付之特許費，自八十三年七月至同年十月，為每月十萬一千八百五十元（含稅，
下同），八十三年十一月至八十四年一月，為每月十萬八千六百五十四元，合計七十
三萬三千三百六十二元，上訴人僅清償九萬七千元，尚欠六十三萬六千三百六十二元
，上訴人應負連帶給付之責等情，本於契約關係，求為命上訴人連帶給付貨款三十萬
一千三百十四元及滯納金、特許費六十三萬六千三百六十二元並加付法定遲延利息與
伊之判決。
上訴人則以：伊與被上訴人簽訂加盟契約書後，被上訴人坐享權利，從未盡加盟總部
之義務，至八十二年六月間撤除貴客美食總部。被上訴人未履行其應依加盟管理規章
之約定，為教育訓練、派專人指導及廣告宣傳促銷活動等加盟總部之對待給付義務，
伊自得為同時履行之抗辯，且被上訴人不為完全給付，伊因此受有損害一百五十六萬
七千一百九十七元，自得主張抵銷。又伊於訂約時交付被上訴人履約保證金四十萬元
，現合約既已終止，被上訴人即應返還等語，資為抗辯。
原審斟酌全辯論意旨及調查證據之結果，以：被上訴人主張之前開事實，業據提出契
約書、協議書、採購驗收單及進貨憑單為證，上訴人對於上開證物之真正，均不爭執
，應認被上訴人之主張為真實。上訴人雖以前開情詞為辯，惟查（一）兩造所訂契約
第三條約定「契約有效期間內，甲方（即被上訴人）同意委託乙方（即上訴人甲○○
）經營甲方所有之貴客美食南京新村店」，係稱兩造間之關係為委託經營，並未提及
加盟之事，上訴人辯稱兩造所定之契約為加盟契約，應適用被上訴人所訂之加盟管理
規章云云，尚屬無據。雖兩造所訂契約第十三條約定：「契約有效期間內，乙方經營
貴客美食南京新村店一切之進貨、銷貨、商品管理、服務管理等作業，應按甲方訂定
之加盟管理規章辦理之」，惟僅約定進貨、銷貨、商品管理、服務管理等作業，適用
被上訴人訂定之加盟管理規章，其餘事項則無適用加盟管理規章之約定。上訴人辯稱
被上訴人應依加盟管理規章之約定，為教育訓練、派專人指導及廣告宣傳促銷活動等
加盟總部義務，被上訴人既未履行上開義務，上訴人自得為同時履行之抗辯，拒為對
待給付云云，為不可採。（二）兩造所訂契約並非加盟契約，除進貨、銷貨等項外，
不適用被上訴人所訂之加盟管理規章，已如前述，上訴人辯稱被上訴人不依加盟管理
規章履行，係不為完全給付，應賠償上訴人之損失云云，即非有據。且上訴人所稱損
害一百五十六萬七千一百九十七元，其中有關竊損失十二萬元部分，被上訴人並無
防止上訴人被竊之義務，且被上訴人是否履行契約，與上訴人之失竊，並無相當因果
關係；又被上訴人未為廣告促銷活動損失十三萬五千元部分，依兩造所訂契約書及協
議書約定，盈虧及一切費用全由上訴人甲○○自負，被上訴人並無為其促銷之義務，
更無賠償責任可言；所失利益八十二年度四十七萬九千一百九十四元、八十三年度二
十六萬二千零三十八元部分，被上訴人雖曾表示「希望今年加盟店達到二十五家」，
且其所稱之加盟店，係以具備五十五歲以下，自有或租用（租期五年以上）三十坪之
店面，能支付二十五萬元加盟簽約金等條件者，為推展徵求之對象，有上訴人提出之
剪報可證，惟被上訴人能否達成二十五家之希望，非被上訴人所得片面完成，尚須具
備條件者前來申請並同意簽約，始能達成，且兩造所訂契約書及協議書，亦均未載明
被上訴人有履行成立二十五家連鎖店之義務，縱被上訴人未達二十五家連鎖店之希望
，亦不能認被上訴人未履行其義務，況上訴人主張連鎖店之成立，每年至少成長百分
之五之利潤，亦未舉證以實其說，尚難認上訴人確有此項損失；有關缺貨損失五十七
萬零九百六十五元部分，上訴人未舉證以實其說，亦非可採。（三）上訴人甲○○雖
交付被上訴人履約保證金四十萬元，惟依兩造訂定之協議書第三條約定，此項保證金
須上訴人已清償一切應付款項後，被上訴人始有無息退還之義務。上訴人尚欠被上訴
人貨款及特許費未清償，自不得請求返還保證金或以之為抵銷。綜上所述，上訴人所
辯，均不可採。從而被上訴人本於契約之約定，請求上訴人連帶給付貨款三十萬一千
三百十四元及第一審判決附表所示之滯納金，連帶給付特許費六十三萬六千三百六十
二元並加付法定遲延利息，為有理由，應予准許，為原審心證之所由得，爰為上訴人
敗訴之判決。經核於法並無違誤。查原審係依兩造於八十一年七月間所立契約書之約
定而為判決，並未適用民法有關委任之規定，乃上訴論旨猶執陳詞，並以：本件情形
與民法委任規定不相當等詞，就原審取捨證據、認定事實及解釋契約之職權行使，指
摘其為不當，求予廢棄原判決，非有理由。
據上論結，本件上訴為無理由。依民事訴訟法第四百八十一條、第四百四十九條第一
項、第八十五條第二項，判決如主文。
中      華      民      國    八十五    年      十      月     十七     日
                              最高法院民事第五庭
                                  審判長法官  張  福  安
                                        法官  蘇  茂  秋
                                        法官  蘇  達  志
                                        法官  顏  南  全
                                        法官  葉  賽  鶯
      右正本證明與原本無異
                                              書  記  官
中      華      民      國    八十五    年      十      月     三十     日


司法院資訊處製作；財團法人民間司法改革基金會備份。
